【裁判字號】    90,交訴,45
【裁判日期】    901019
【裁判案由】    過失致死
【裁判全文】
台灣苗栗地方法院刑事判決                            九十年度交訴字第四五號
    公  訴  人  臺灣苗栗地方法院檢察署檢察官
    被      告  丁○○
右列被告因過失致死等案件，經檢察官提起公訴（九十年度偵字第二六四四號），本
院判決如左：
    主  文
丁○○因過失致人於死，累犯，處有期徒刑拾月。
    事  實
一、丁○○前曾於民國八十六年間犯麻醉藥品管理條例案件，經本院判處有期徒刑六
    月確定，甫於八十七年七月十四日易科罰金執行完畢，詎猶不知悔改，復於八十
    九年十二月二十八日晚上，無照駕駛車牌號碼Ｘ六─九四九一號自用小客車（丁
    ○○向丙○○借，車主係林倍任）從苗栗縣造橋鄉出發欲往苗栗縣頭份鎮，沿苗
    栗縣頭份鎮○○路由南往北方向行駛，於同日晚上八時二十分許，行經頭份鎮○
    ○路○段三十三號前之閃光黃燈之交岔路口，應注意汽車行車速度依標誌行駛，
    不得超過時速五十公里，及汽車行駛時，駕駛人應注意車前狀況並隨時採取必要
    之安全措施，而依當時天候晴，路面狀況良好，無障礙物，並無不能注意之情事
    ，竟疏未注意，仍貿然以時速七十至八十公里之速度疾駛，且未注意車前狀況並
    隨時採取必要之安全措施，斯時，適有鍾盛明騎乘人力三輪車後載其孫女鍾佩君
    沿自強路由北往南之對向行駛，至上開交岔路口時，欲左轉進入巷道，亦未注意
    轉彎車應讓直行之汽車先行，仍貿然左轉欲進入巷道內而未讓直行車先行，致丁
    ○○所駕駛之上開自用小客車左前車頭不慎撞及鍾盛明所騎乘之三輪車前輪，鍾
    盛明之人力三輪車並卡在丁○○所駕駛之自用小客車左前輪車下，造成鍾佩君因
    而受有頭部外傷、腦挫傷等傷害，經送醫後延至九十年一月十日下午四時四十七
    分許不治死亡；鍾盛明則受有雙下肢骨折之傷害，經送醫後延至九十年一月二十
    三日上午十一時五十分許，因多重器官衰竭合併敗血性休克不治死亡。丁○○則
    於犯罪偵查機關未發覺前，主動報警自首並接受裁判。
二、案經台灣士林地方法院檢察署檢察官據報相驗後移送臺灣苗栗地方法院檢察署及
    臺灣苗栗地方法院檢察署檢察官相驗後自動檢舉併予偵查起訴。
    理  由
一、訊據被告丁○○對於右開時、地駕駛自用小客車車肇事之犯罪事實供認不諱，核
    與被害人鍾盛明之妹（被害人鍾佩君之姑姑）乙○○之指述、證人丙○○、林倍
    任證述情節相符，又有交通事故調查報告表附卷可稽，另本件車禍被害人鍾盛明
    、鍾佩君確因被告肇事而死亡，亦經臺灣士林地方法院檢察署檢察官、臺灣苗栗
    地方法院檢察署檢察官分別督同法醫師相驗屬實，並製有相驗筆錄、相驗屍體證
    明書、驗斷書等在卷可憑。按未領有駕駛執照者，不得駕車；行車速度，應依標
    誌之規定；駕駛人應注意車前狀況，隨時採取必要安全措施，道路交通管理處罰
    條例第一項第一款，道路交通安全規則第九十三條第一項、第九十四條第三項分
    別定有明文。被告駕車自應注意上述道路交通安全規定。而被告並未考領駕駛執
    照，業據被告於偵審中陳明在卷；又依附卷之交通事故調查報告表所載，本件被
    告煞車痕長達二十．七公尺，參諸一般公路汽車煞車距離、行車速度對照表，可
    知被告當時行車時速已近時速七十至七十五公里，遠遠超出當地限速五十公里之
    標誌規定，堪證被告肇事時係超速駕駛；又本件肇事時、地之天候、路況皆良好
    ，則肇事時，被告並無不能注意車前狀況，隨時採取必要安全措施之情事，竟疏
    未注意，而竟貿然無照駕車，復以時速七十至七十五公里之速度疾駛，致煞車不
    及撞及被害人鍾盛明所騎乘之三輪車，可證被告之駕車失當行為，顯有過失。台
    灣省竹苗區車輛行車事故鑑定委員會中華民國九十年四月二十五日竹鑑字第九０
    ０三０二號函亦同此見解。再如上開檢察官相驗所見，被害人鍾盛明確因本件車
    禍致多重器官衰竭合併敗血性休克致死、鍾佩君確因本件車禍致頭部外傷、腦挫
    傷致死。則被告過失駕車肇事行為，與被害人二人之死亡結果間，自具有相當因
    果關係。是被告過失致死犯行已臻明確，自應依法論科。
二、核被告所為，係犯刑法第二百七十六條第一項之過失致人於死罪。渠以一行為致
    被害人鍾盛明、鍾佩君二人死亡，係一行為觸犯數罪名，為想像競合犯，應依刑
    法第五十五條之規定，從同一重之過失致人於死罪論處。又被告無照駕駛，致被
    害人二人於死，依道路交通管理處罰條例第八十六條第一項規定，應加重其刑。
    另被告於民國八十六年間犯麻醉藥品管理條例案件，經本院判處有期徒刑六月確
    定，甫於八十七年七月十四日易科罰金執行完畢，有臺灣苗栗地方法院檢察署刑
    案資料查註紀錄表及臺灣高等法院被告全國前案紀錄表附卷可按，其於五年內再
    犯本件有期徒刑以上之罪，為累犯，應依刑法四十七條規定遞加重其刑。另被告
    於肇事後，在警察機關尚未發覺前，即迅速將被害人送醫並回到現場接受警訊並
    接受裁判等情，亦經被告在審理中陳明，經核與證人甲○○（頭份派出所警員）
    之證述、道路交通事故調查報告表之記載均屬相符；是被告之行為符合自首之規
    定，應依刑法第六十二條前段規定減輕其刑，並依法先加後減。爰審酌被告無照
    復超速駕車，嚴重影響道路交通安全，並致二人於死，過失非輕等一切情狀，量
    處如主文所示之刑。
據上論斷，應依刑事訴訟法第二百九十九條第一項前段，道路交通管理處罰條例第八
十六條第一項，刑法第十一條、第二百七十六條第一項、第四十七條、第六十二條前
段，罰金罰鍰提高標準條例第一條前段，判決如主文。
中      華      民      國    九十      年      十      月     十九     日
                                        臺灣苗栗地方法院刑事第一庭
                                                法  官  楊  台  清
右正本證明與原本無異。
如不服本判決，應於送達後十日內向本院提出上訴狀(須附繕本)，上訴於台灣高等
法院台中分院。
                                                書記官  李  惠  雯
中      華      民      國    九十      年      十      月     十九     日
附錄論罪科刑法條
刑法第二百七十六條第二項、第一百八十五條之三、第一百八十五條之四
中華民國刑法第二百七十六條
(過失致死罪)
因過失致人於死者，處二年以下有期徒刑、拘役或二千元以下罰金。


司法院資訊處製作；財團法人民間司法改革基金會備份。
